臺灣臺中地方法院刑事判決　　　　　　　96年度易字第3929號
公　訴　人　臺灣臺中地方法院檢察署檢察官
被　　　告　甲○○
上列被告因詐欺案件，經檢察官提起公訴（96年度偵緝字第2007
號），本院判決如下：
    主  文
甲○○幫助共同意圖為自己不法之所有，以詐術使人將本人之物
交付，處有期徒刑捌月，減為有期徒刑肆月，如易科罰金，以新
臺幣壹仟元折算壹日。
    事  實
一、甲○○預見依一般社會生活通常經驗，提供金融帳戶予他人
    使用，可能幫助他人犯罪，竟仍不違其本意，基於幫助詐欺
    取財之犯意，於民國95年8 月8 日，見報紙刊登「簿子租購
    」廣告，撥打電話予姓名、年籍不詳之成年男子，雙方約定
    以新臺幣（下同）八千元成交，並由該成年男子陪同，於同
    日下午，至臺灣郵政股份有限公司臺中樹仔腳郵局開設戶名
    ：甲○○，帳號00000000000000號帳戶，辦妥後，隨即在郵
    局外將身分證、存摺及印章交付該不詳成年男子。嗣於8 月
    17日，甲○○再度至上開郵局，取得提款卡及密碼，與該不
    詳成年男子約在臺中市○村路某萊爾富便利超商，將提款卡
    及密碼交付該不詳成年男子，幫助該成年男子所屬詐欺集團
    犯罪，該成年男子則交付八千元於甲○○。嗣詐騙集團取得
    上開帳戶存摺、金融卡及密碼，意圖為自己不法之所有，基
    於詐欺取財之犯意聯絡，於95年8 月28日9 時30分許，先後
    由年籍不詳自稱為「電信局員工」、「電信警察隊第一中隊
    何先生」及「台北地方法院主任檢察官鄭克盛」等成年人，
    以賴易昌（業經檢察官另案提起公訴）申辦之門號為000000
    0000號行動電話，致電丙○○，向丙○○詐稱：尚欠電話費
    未繳，電話可能遭冒用，疑似遭冒名開設上海商業銀行帳戶
    ，觸犯詐欺罪嫌，需辦理網路銀行帳戶，以利監控上開帳戶
    云云，丙○○不疑有詐，旋依上揭詐騙集團人員指示，申辦
    網路銀行帳戶，詐騙集團人員待丙○○辦妥並告知網路銀行
    密碼後，旋於28日13時30分許，將丙○○設於台新銀行北台
    中分行帳戶（帳號：00000000000000號）內存款八十四萬七
    千元，以網路銀行轉帳方式，匯款至甲○○上開帳戶。嗣因
    丙○○查覺有異，向銀行查證後始知遭騙，報警處理，為警
    循線查獲。
二、案經臺中市警察局第三分局報告偵請臺灣臺中地方法院檢察
    署檢察官偵查起訴偵查起訴。
    理  由
壹、程序方面：
    按被告以外之人於審判外之言詞或書面陳述，除法律有規定
    者外，不得作為證據。被告以外之人於審判外之陳述，雖不
    符刑事訴訟法第一百五十九條之一至四之規定，而經當事人
    於審判程序同意作為證據，法院審酌該言詞陳述或書面陳述
    作成時之情況，認為適當者，亦得為證據。刑事訴訟法第一
    百五十九條第一項、第一百五十九條之五第一項分別定有明
    文。被害人丙○○之警詢筆錄，為被告以外之人在審判外之
    陳述，原不得作為證據，但經被告同意作為證據，本院審酌
    該言詞陳述作成之情況，認為適當，得為證據，合先敘明。
貳、實體方面：
一、訊據被告甲○○於本院坦承上揭事實不諱，核與被害人丙○
    ○於警詢指訴情節相符，並有和信電信公司回函、郵局帳戶
    開戶資料、歷史交易明細及台新銀行歷史交易紀錄在卷可稽
    ，足認被告自白與事實相符，應可採信。縱上，本件事證明
    確，被告犯行，堪以認定。
二、按刑法第三百三十九條之三規定：「意圖為自己或第三人不
    法之所有，以不正方法將虛偽資料或不正指令輸入電腦或其
    相關設備，製作財產權之得喪、變更紀錄，而取得他人財產
    者，處七年以下有期徒刑。以前項方法得財產上不法之利益
    或使第三人得之者，亦同」。是以，行為人除具有不法之意
    圖外，須有：(一)將虛偽資料或不正指令輸入電腦或其相關設
    備，(二)製作財產權之得喪、變更紀錄，(三)進而取得他人財產
    者之情形，始與本罪之構成要件相當。所謂輸入虛偽資料或
    不正指令，係指將不實事項透過電腦接收之方法存入記憶體
    ，或以非正常之程式驅動電腦系統之運作，非謂詐欺集團以
    電腦網路設備作為詐欺手段，即認該當構成要件，仍應審認
    詐欺集團所使用之指令或程式是否為虛偽資料或不正指令。
    查被害人丙○○係因詐欺集團成員騙取網路銀行密碼方式，
    詐得被害人丙○○所有金錢，已如前述。詐欺集團係取得正
    確網路銀行密碼，以操作網路轉帳，電腦網路程式所接收之
    資料，亦屬正確，並無虛偽或不實情事。足見，詐欺集團成
    員未將「虛偽資料」或「不正指令」輸入電腦。業據被害人
    丙○○於警詢供稱：叫我到銀行辦網路銀行申辦局號：0000
    000 號，帳號：000000000000000 號，以利監控我的戶頭，
    辦好後，他有留行動電話0000000000號，叫我與他聯絡等語
    甚詳。論告意旨認被告所為，係犯幫助刑法第三百三十九條
    之三之罪，容有未洽，併此說明。是詐欺集團取得被告帳戶
    等資料，並向被害人丙○○詐得八十四萬七千元。該詐欺集
    團係共同犯刑法第三百三十九條第一項詐欺取財罪。被告提
    供帳戶予該犯罪集團成員，係基於幫助他人犯詐欺取財罪之
    間接故意，且屬詐欺罪構成要件以外之行為。核被告所為，
    係犯刑法第三十條第一項前段、第三百三十九條第一項之幫
    助詐欺取財罪。被告為幫助犯，按正犯之刑減輕其刑。爰審
    酌被告提供存摺、提款卡及密碼予詐欺集團進行詐欺取財犯
    罪，詐得被害人丙○○八十四萬七千元，及犯後承認犯行等
    一切情狀，量處如主文所示之刑。又被告所犯本罪，係於九
    十六年四月二十四日前，合於減刑條件，應依中華民國九十
    六年罪犯減刑條例第二條第一項第三款、第七條，減為有期
    徒刑四月，併依同法第九條規定，宣示如易科罰金之折算標
    準。
據上論斷，應依刑事訴訟法第二百九十九條第一項前段，刑法第
三十條第一項前段、第二項、第三百三十九條第一項、第四十一
條第一項前段，刑法施行法第一條之一，中華民國九十六年罪犯
減刑條例第二條第一項第三款、第七條、第九條，判決如主文。
本案經檢察官乙○○到庭執行職務
中　　華　　民　　國　　96　　年　　10　　月　　29　　日
                刑事第十六庭  審判長法  官  林念祖
                                    法  官  楊文廣
                                    法  官  柯志民
上正本證明與原本無異。
如不服本判決，應於收受送達後十日內向本院提出上訴書狀（應
敘述具體理由並附繕本）。
上訴書狀如未敘述理由，應於上訴期間屆滿後二十日內補提理由
書於本院。
                                    書記官  蕭榮峰
中　　華　　民　　國　　96　　年　　10　　月　　29　　日
論罪之法條全文：
刑法第三百三十九條
意圖為自己或第三人不法之所有，以詐術使人將本人或第三人之
物交付者，處五年以下有期徒刑、拘役或科或併科一千元以下罰
金。
以前項方法得財產上不法之利益或使第三人得之者，亦同。
前二項之未遂犯罰之。
